臺灣高等法院刑事判決　　　　　　　　96年度上訴字第3559號
上　訴　人　臺灣板橋地方法院檢察署檢察官
被　　　告　甲○○
　　　　　　　　　　　號
選任辯護人　劉世興律師
上列上訴人因被告違反槍砲彈藥刀械管制條例案件，不服臺灣板
橋地方法院95年度訴字第3514號，中華民國96年6月20日第一審
判決（起訴案號：臺灣板橋地方法院檢察署95年度偵字第19122
號），提起上訴，本院判決如下：
    主  文
上訴駁回。
    理  由
一、公訴意旨略以：被告甲○○明知可發射子彈具有殺傷力之空
    氣槍係屬槍砲彈藥刀械管制條例第4 條第1 項第1 款所列之
    槍砲，非經主管機關之許可，不得持有，竟於民國95年6 月
    間，在桃園縣東勇街，向某玩具批發倉儲店，購得具殺傷力
    之空氣長槍1 枝（槍枝管制編號0000000000）及二氧化碳小
    鋼瓶21瓶，並在雅虎奇摩拍賣網站上，購買鋼珠1 包及線徑
    1.5mm 彈簧1 個後，即將上開空氣長槍換裝上開彈簧，而未
    經許可，持有上開空氣長槍，並藏放於臺北縣鶯歌鎮○○路
    54巷2 號住處。嗣於95年8 月7 日18時許，在上址，經警持
    搜索票執行搜索而當場查獲，並扣得具殺傷力之811 改造空
    氣長槍1 枝、鋼珠1 包及二氧化碳小鋼瓶21瓶等物。因認被
    告涉犯槍砲彈藥刀械管制條例第8 條第4 項之未經許可持有
    可發射子彈具殺傷力之槍砲罪嫌等語。
二、公訴人認被告甲○○涉有上開犯嫌，係以被告甲○○於警詢
    及偵查中之自白、扣案之811 改造空氣長槍1枝、鋼珠1包及
    二氧化碳小鋼瓶21瓶等物、卷附本件搜索扣押筆錄及扣押物
    品目錄表各1紙、現場照片7張、內政部警政署刑事警察局刑
  　鑑字第0950120253號槍彈鑑定書1件，為其主要論據。訊據
    被告雖不否認其約於95年6月間，在桃園縣八德市之玩具批
    發店，購入上開扣案之空氣長槍枝及二氧化碳小鋼瓶21瓶，
    另在雅虎奇摩拍賣網站上，購買鋼珠1包及線徑1.5mm彈簧1
    個後，並有將系爭空氣長槍換裝上開彈簧而持有之等情屬實
    ，惟堅決否認有何持有可發射子彈具殺傷力之槍砲之犯意，
    並辯稱：伊並不知道上開玩具槍具有殺傷力，販售該空氣長
    槍給伊之桃園縣八德市玩具批發商聲稱是合法的槍枝，後來
    因為試射後彈簧壞了，才上網購買彈簧更換，但伊並不知道
    單單一個彈簧就可以使該槍枝變成具有殺傷力等語。被告選
    任辯護人則辯護稱：被告早於92年11月間即註冊加入成為目
    前國內最大的玩具槍械網站軍火酷網站會員，藉此即可查詢
    、獲取相關玩具槍之知識，並瞭解是否有相關管制規定以避
    免觸法，被告於討論區中尚且秉持高度注意之態度以發表言
    論，被告不可能以身試法甘冒不法購買違法槍械而啟法網，
    系爭玩具長槍是被告向公開市場桃園縣八德市○○○路143
    號之八德玩具百貨批發店所購買取得，店家老闆並宣稱系爭
    槍枝為合法之玩具槍；而被告所換裝之系爭彈簧則是從雅虎
    奇摩拍賣網站帳號為「OK9245」處購買取得，該等商家販售
    之迄今仍為法律所允許，而有繼續販售，被告實難以想像自
    公開市場購買取得之系爭玩具槍會莫名地變成改造槍枝，故
    被告在主觀上並無購買具殺傷力槍械之犯意等語。
三、按犯罪事實應依證據認定之，無證據不得認定犯罪事實；又
  　不能證明被告犯罪或其行為不罰者，應諭知無罪之判決，為
    刑事訴訟法第154條第2項、第301條第1項所明文。又事實之
    認定，應憑證據，如未能發現相當之證據，或證據不足以證
    明，自不能以推測或擬制之方法，為裁判之基礎，最高法院
    40年台上字第86號判例意旨、69年台上字第1531號判例意旨
    參照。
四、經查：警方在臺北縣鶯歌鎮○○路54巷2 號之被告住處所搜
    索扣案之811 改造空氣長槍1 枝、鋼珠1 包及二氧化碳小鋼
    瓶21瓶，均為被告購買而取得，此為被告所不爭執，並有臺
    中市警察局第五分局搜索扣押筆錄及扣押物品目錄表各1 紙
    、現場及扣押物品照片共5張在卷可稽。又扣案之811改造空
    氣長槍1枝（槍枝管制編號0000000000）經送內政部警政署
    刑事警察局性能檢驗法及動能測試法予以鑑驗結果，認係空
    氣槍，以小型二氧化碳高壓鋼瓶內氣體為發射動力，經實際
    測3次，測得發射彈丸（直徑約8mm、重量約2.1g）之發射速
    度分別為114、111、102公尺/秒，計算其動能分別為13.65
    、12.94、10.92焦耳，單位面積動能分別為27.15、25.74、
    21.73焦耳/平方公分。送鑑鋼珠1包，認均係直徑直徑約8mm
    之鋼珠，送鑑之二氧化碳小鋼瓶21瓶，均係小型二氧化碳高
    壓鋼瓶；又殺傷力之相關數據為(一)美國軍醫總署定義：彈丸
    撞擊動能達58呎磅（約為78.6焦耳），則足以使人喪失戰鬥
    能力。(二)本局對活豬作射擊測試結果，彈丸單位面積動能達
    24焦耳/平方公分，則足以穿入豬隻皮肉層。(三)依日本科學
    警察研究所之研究結果，彈丸單位面積動能達20焦耳/平方
    公分則足以穿入人體皮肉層。此有該局95年9月21日刑鑑字
    第0950120253號槍彈鑑定書1份存卷可考。綜上，足認被告
    持有之系爭空氣長槍在客觀上確實足以穿入人體皮肉層而具
    有殺傷力無訛。則本案需進一步探究之事項應為：被告在主
    觀上是否對系爭槍枝具有殺傷力乙節有所認識？第查：
(一)、訊據證人即八德玩具店負責人楊財盛於原審審理時證稱：伊
    店內販售之811空氣長槍屬於玩具槍，因為工廠出廠的都是
    在合法範圍內，被告好像也有向伊買過811空氣長槍，伊有
    告知被告該槍枝是可以合法持有的；而811空氣長槍所使用
    的鋼珠合法範圍是0.9公克，而該槍枝的紙盒上確有黏貼的
    警告標籤載明該槍枝使用2.1公克之鋼珠等字，但伊並不清
    楚為何為上開記載，伊當時並沒有告訴被告警告標籤上公克
    數是錯誤的等語（見原審卷第149至153頁），並有八德玩具
    百貨名片1紙、系爭空氣長槍外包裝盒上之警示標籤1紙存卷
    可考（見偵查卷第85頁、第103至104頁）。據上，足認被告
    所辯伊持有之系爭空氣長槍係向玩具店合法購得，且伊所使
    用的2.1公克鋼珠係合於該玩具槍之標示乙節，堪信為真實
    。則公訴人認定被告於購入系爭空氣長槍之際，即明知該槍
    枝具有殺傷力乙節，是否有據，仍非無疑。
(二)、被告所換裝至系爭空氣長槍之彈簧係購自雅虎奇摩拍賣網帳
    號OK9245號使用人，並有於95年5 月26日匯款入中華郵政公
    司局號0000000、帳號0000000號，匯款新臺幣（下同） 217
    元（含彈簧價格150元、運費50元、手續費17 元）等情，業
    據被告供明在卷，並有雅虎奇摩拍賣網帳號OK9245向日葵小
    舖之拍賣網頁資料、兆豐國際商業銀行中壢分行客戶存款資
    料明細表1紙在卷可稽（見原審卷第51頁、第53至55頁、第
    106頁）；而上開雅虎奇摩拍賣網帳號OK9245號之使用人暨
    上開郵局帳號申請人，均為江宜穗，此有雅虎國際資訊股份
    有限公司96年1月9日雅虎（九六）字第0036號函覆、平溪郵
    局上開帳號之開戶資料各1份在卷足參（見原審卷第103頁、
    第108頁）。又訊據證人江宜穗於原審審理時證稱：奇摩拍
    賣網站帳號「OK9245」為伊所申請使用，伊確有販售811 彈
    簧，是供玩具槍使用的彈簧，伊有看見別人在網路上賣，說
    是合法的，故伊也有在網路上寫是合法的，有關鋼線的材質
    、優點及特色是伊先生所寫的，伊並不知道彈簧會影響玩具
    槍的發射速度等語（見原審卷第156至160頁）。綜上，足證
    被告所稱換裝至系爭空氣長槍之彈簧的來源，並非虛構，堪
    信為真實。
(三)、而按內政部於86年11月24日以台內警字第8670683 號函公
    告之「空氣槍」之主要組成零件為：槍管、槍身、扳機、上
    膛拉桿、擊鍾、轉輪、滑套。是以，彈簧並非空氣槍之主要
    組成零件。而被告於本案經警方以其涉犯違反槍砲彈藥刀械
    管制條例並移送臺灣板橋地方法院檢察署偵辦，嗣經2 萬元
　　交保後，旋即向臺中市警察局第五分局檢舉雅虎奇摩拍賣網
  　站帳號OK9245號涉嫌違反槍砲彈藥刀械管制條例，此有刑事
    檢舉函1份在卷可佐（見原審卷第78至79頁）；而該分局遂
    派員執行網路巡邏，發現該帳號確有單獨販賣之西德琴鋼線
    （線徑1.6MM）彈簧，惟該物品非屬槍砲彈藥刀械管制條例
    第13條第1項所規定之範疇，故未觸犯該法乙節，此有臺中
    市警察局第五分局95年8月23日中分五偵字第0950038509 號
    函覆1份在卷可按（見偵查卷第94頁）。由此益證被告在前
    揭拍賣網站購買彈簧之行為，係屬合法。
(四)、又被告堅稱：伊向證人楊財盛購買系爭空氣長槍時，有問他
    如果零件壞掉時怎麼辦，他有說可以拿回店內換，後來彈簧
    壞了伊有打電話給他，他說那種東西很便宜，隨便玩具模型
    店買都有，拿回來或自己換都可以等語。雖證人楊財盛另證
　　稱：槍來的時候是合法的，伊有問過警察，只要沒有改造就
  　是合法的，伊有告訴被告只要不要動彈簧及動力，都可以合
    法持有，所謂彈簧部分不能做更換，因為原廠的彈簧是合法
    的，氣閥也是不能更動的，如果零件壞掉，要送到原廠，而
    所謂的零件，並不包括彈簧，因彈簧幾乎不會壞，伊賣了那
    麼久，從未遇過彈簧壞；又伊已不記得被告是否有打電話向
    伊反應彈簧壞了要修理乙事等語。惟酌以系爭槍枝究竟係被
    告向證人楊財盛購得之初即自始具殺傷力，抑或經由被告換
    裝彈簧後才變成具有殺傷力之槍枝，乃關涉到證人楊財盛是
    否有出售具殺傷力的槍枝予被告，而涉犯違反槍砲彈藥刀械
    管制條例乙事，則證人楊財盛是否能據實陳述，已非無疑。
    況且，嗣經被告辯護人進一步詰問證人楊財盛後，其又改口
    證述稱：一般客人向伊買槍時，伊會告訴客人不能更換的相
    關零件，但伊並不記得是否有告訴被告相關零件不能更換，
    亦不記得被告是否有打電話向伊反應彈簧壞了要修理乙事等
    語（見原審卷第154頁、第155頁）。故並無證據證明被告於
    購買系爭槍枝時已明知不能更換彈簧而仍執意更換。
(五)、按「行為非出於故意或過失者不罰」、「過失行為之處罰，
    以有特別規定者為限」，刑法第12條定有明文。觀之槍砲彈
    藥刀械管制條例第8 條第4 項之規定，並無處罰過失犯，因
    此，被告縱令有應能注意，而不注意之疏失，亦不能科以刑
    責。次按（90年11月14日修正前）槍砲彈藥刀械管制條例第
    10條第1項之罪，須未經許可，製造、販賣或運輸第 4條第1
    款所稱其他可發射金屬或子彈具有殺傷力之各式槍砲始能成
    立，自以行為人對其所製造、販賣或運輸可發金屬或子彈之
    槍砲具有殺傷力之認識為必要，如無此認識，自信為無殺傷
    力之槍砲而販賣，則其認識之事實與所發生之事實相齟齬，
    應阻卻故意，不成立該罪（最高法院79年度台上字第4973號
    判決可資參照）。經查，一般人於購入玩具或器具使用後，
    遇有該等物件之零件損壞時，另自行購買零件予以更換，乃
    所在多有，則被告辯稱其合法購得的玩具槍經使用後發現彈
    簧損壞，而自行依循合法管道購得前揭彈簧並予以更換乙節
    ，係與常情無違，是以，被告主觀上是否能當然預見並認識
    到其更換彈簧之舉，係足以使系爭空氣長槍成為具有殺傷力
    之槍械，尚非無疑。次查，經原審依辯護人之聲請而就有關
    上開槍枝經內政部警政署刑事警察局為3次測試結果單位面
    積動能之數值為何遞減之原因，及上開送鑑槍枝是否會因換
    裝1.5mm彈簧而影響該槍枝之殺傷力乙節函詢該局，該局函
    覆稱：經裝填新鋼瓶再為測試5次結果，其鋼珠之發射速
　　度分別為120、118、115、113、111公尺/秒，故其速度會減
    弱係因隨著槍枝試射次數的增加，使鋼瓶內之氣體存量（壓
    力）減少（減弱）所造成，因此槍枝若不更換鋼瓶繼續試射
    ，其鋼珠之發射速度亦會隨著試射次數增加而遞減，終致槍
    枝因鋼瓶內已無氣體存量而無法發射彈丸；又更換槍枝之撞
    鐵彈簧，可能會導致槍枝「氣量之不同」，而影響鋼珠之發
    射速度，但實際影響多大，仍須換裝彈簧後實際試射才可確
    認等語，此有該局96年 2月16日刑鑑字第0960008451號函在
    卷可憑。據上可知，系爭空氣長槍係以小型二氧化碳高壓鋼
    瓶內氣體為發射動力，系爭空氣長槍發射動能的強弱程度以
    及是否具有殺傷力，乃取決於該鋼瓶內之氣體存量充足與否
    ，該長槍所產生之動能並非每次均足以達到穿入人體皮肉層
    之程度，亦即其具有殺傷力與否並非恆定不變。而彈簧固然
    對於槍枝氣量之不同有所影響，然在未經專業鑑定機關測試
    前，尚難期待未具備專業知識之被告，在更換彈簧時即認識
    到上情。況且，檢察官並未積極舉證證明被告換裝上前揭彈
    簧零件後之動能是否有別於原始安裝於系爭空氣長槍的彈簧
    零件？該彈簧對該槍枝動能的實際影響究有多大？亦未舉證
    證明被告係明知更換槍枝之撞鐵彈簧將對槍枝氣量及鋼珠發
    射速度有所影響而故意為之。是以，自不能僅以被告自承其
    有將合法取得之彈簧換裝在系爭空氣長槍，遽為不利被告之
    認定。此外，本件復查無其他積極確切之證據足資認定被告
    有前開之持有可發射子彈具殺傷力槍枝之犯意，既不　能證
    明被告犯罪，而仍有合理懷疑存在，依前開說明，原審為被
    告無罪之諭知，尚無違誤。公訴人上訴意旨略以「（一）原
    判決採信內政部警政署刑事警察局鑑定結果，認為系爭空氣
    長槍經實際測3次結果，已達足以穿入人體皮膚而具有殺傷
    力之程度，具有殺傷力；然嗣於審理時再度函詢刑事警察局
    ，並依據該局函覆結果認定系爭空氣長槍發射動能程度以及
    是否具有殺傷力，取決於鋼瓶內之氣體存量充足與否，是否
    具有殺傷力並非恆定不變，則究系爭空氣長槍是否具有殺傷
    力，似有前後不一之結論，是有判決理由前後矛盾之違法。
    （二）證人楊財盛亦證稱「．．．伊有告訴被告只要不要動
    彈簧及動力，都可以合法持有，所謂彈簧部分不能做更換，
    因為原廠的彈簧是合法的．．．因彈簧幾乎不會壞，伊賣了
    這麼久，從未遇過彈簧壞．．．」，是被告未聽從證人指示
    ，仍擅自換裝彈簧，則其換裝彈簧之動機實值進一步審究，
    客觀上不無改變槍枝性能使具有殺傷力之認知。（三）刑事
    警察局函覆結果稱更換槍枝之撞鐵彈簧，可能會導致槍枝「
    氣量之不同」，而影響鋼珠之發射程度，但實際影響多大，
    仍須換裝彈簧後實際試射才可確認，是究竟系爭槍枝是否因
    為被告之換裝彈簧行為，由原本之無殺傷力變更為有殺傷力
    ，非無疑問，惟扣案槍枝原送鑑定，已經該局函覆具有殺傷
    力，亦為原審認定，已如前述，原審如認被告有換裝彈簧行
    為，原鑑定結果即為換裝後之扣案槍枝送鑑，正顯示被告換
    裝後之槍枝送鑑具有殺傷力，亦難為被告有利之認定」云云
    ，即無理由，其上訴應予駁回。
據上論斷，應依刑事訴訟法第368條，判決如主文。
本案經檢察官吳國南到庭執行職務。
中　　華　　民　　國　　96　　年　　10　　月　 　3　　日
 　　　　　       刑事第十六庭  審判長法　官　葉騰瑞
                                      法　官　王炳梁
                                      法　官　莊明彰
以上正本證明與原本無異。
如不服本判決，應於收受送達後十日內向本院提出上訴書狀，其
未敘述上訴之理由者並得於提起上訴後十日內向本院補提理由書
（均須按他造當事人之人數附繕本）。
                                      書記官  周素秋
中　　華　　民　　國　　96　　年　　10　　月　　3 　　日
